【裁判字號】    97,訴,2530
【裁判日期】    971111
【裁判案由】    違反毒品危害防制條例
【裁判全文】
臺灣彰化地方法院刑事判決              97年度訴字第2530號
公  訴  人  臺灣彰化地方法院檢察署檢察官
被      告  甲○○
上列被告因違反毒品危害防制條例案件，經檢察官提起公訴（97
年度毒偵字第3119號），本院依簡式審判程序判決如下：
    主  文
甲○○施用第一級毒品，累犯，處有期徒刑柒月。扣案如附表所
示之物均沒收。
    事  實
一、甲○○前因施用毒品案件，經本院以92年度毒聲字第64號裁
    定送觀察、勒戒後，因評定認無繼續施用毒品傾向，於民國
    92年1 月30日執行完畢釋放；復於上開觀察、勒戒執行完畢
    釋放後5 年內之92年間，因施用毒品案件，經本院以92年度
    訴字第1134號判決處有期徒刑8 月確定。另因竊盜及搶奪案
    件，經本院以95年度訴字第1521號判決處有期徒刑3 月、7
    月確定；又因搶奪及施用毒品案件，經臺灣高等法院臺中分
    院以95年度上訴字第1363號、96年度上訴字第73號判決分別
    處有期徒刑1 年2 月、7 月、3 月確定；上開5 案經送監執
    行，嗣經減刑及定應執行刑，於96年12月22日縮短刑期期滿
    執行完畢。仍不知警惕，復基於施用第一級毒品海洛因之犯
    意，於97年7 月23日下午1 時35分許，在其友人蘇信豪停放
    於彰化縣永靖鄉○○路路旁某處之車牌號碼7H-4761 號自用
    小客車內，將海洛因摻水混合後，以注射針筒注射體內之方
    式，施用海洛因1 次。嗣於同日下午2 時10分許，因形跡可
    疑，在彰化縣溪州鄉○○路與東安路路口處為警盤查，甲○
    ○在有偵查犯罪職權之機關或個人發覺其犯罪前，自動向彰
    化縣警察局員林分局莒光派出所警員莊櫻濱等人自首其上開
    施用第一級毒品犯行，並交付其所有供其施用海洛因所用如
    附表所示之物，主動接受裁判。
二、案經彰化縣警察局員林分局報告臺灣彰化地方法院檢察署檢
    察官偵查起訴。
    理  由
一、本件被告甲○○所涉為死刑、無期徒刑、最輕本刑為3 年以
    上有期徒刑或高等法院管轄第一審案件以外之罪，並於本院
    行準備程序時就被訴事實為有罪之陳述，本院合議庭依刑事
    訴訟法第273 條之1 第1 項規定，裁定改由受命法官獨任行
    簡式審判程序，先予敘明。
二、按毒品危害防制條例就施用毒品者，僅限於「初犯」及「5
    年後再犯」二種情形，始應先經觀察、勒戒或強制戒治程序
    。倘被告於5 年內已再犯，經依法追訴處罰，縱其第3 次（
    或第3 次以上）再度施用毒品之時間，在初犯經觀察、勒戒
    或強制戒治執行完畢釋放5 年以後，已不合於「5 年後再犯
    」之規定，且因已於「5 年內再犯」，顯見其再犯率甚高，
    原實施觀察、勒戒或強制戒治，已無法收其實效，即應依毒
    品危害防制條例第10條處罰（最高法院95年度第7 次刑事庭
    會議、97年度第5 次刑事庭會議決議意旨參照）。本件被告
    前因施用毒品案件，經本院以92年度毒聲字第64號裁定送觀
    察、勒戒後，因評定認無繼續施用毒品傾向，於92年1 月30
    日執行完畢釋放；復於上開觀察、勒戒執行完畢釋放後5 年
    內之92年間，因施用毒品案件，經本院以92年度訴字第1134
    號判決處有期徒刑8 月確定等情，有臺灣高等法院被告前案
    紀錄表、臺灣高等法院在監在押全國紀錄表在卷可憑，是被
    告曾於觀察、勒戒執行完畢釋放後，5 年內再犯毒品危害防
    制條例第10條之罪，並經法院判處罪刑確定，復為本件施用
    第一級毒品之犯行經警查獲，依上開說明，自與前揭條例第
    20條第3 項之規定僅得適用於「5 年後再犯」之情形不符，
    本件公訴人逕行起訴，並無不合。
三、上揭犯罪事實業據被告於警詢、偵訊及本院審理時坦承不諱
    （見偵卷第5 、35頁、本院97年10月29日準備程序及審判筆
    錄），經查：
  (一)被告供述核與證人蘇信豪證述相符（見偵卷第7 、34頁），
    且被告為警所採集之尿液，經檢驗呈嗎啡及可待因陽性反應
    ，有彰化縣警察局員林分局委託檢驗尿液代號與真實姓名對
    照認證單（偵卷第21頁）、詮昕科技股份有限公司濫用藥物
    尿液檢驗報告各乙紙（偵卷第40頁）附卷可稽，及如附表所
    示之物扣案可證，足認被告上開自白與事實相符。
  (二)另按刑法第62條所謂「發覺」，固非以有偵查犯罪職權之機
    關或人員確知其人犯罪無誤為必要，而於對其發生嫌疑時，
    即得謂為已發覺；但此項對犯人之嫌疑，仍須有確切之根據
    得為合理之可疑者，始足當之，若單純主觀上之懷疑，要不
    得謂已發生嫌疑（最高法院72年度臺上字第641 號判例意旨
    參照）。本件被告係於97年7 月23日下午2 時10分許，因形
    跡可疑，在彰化縣溪州鄉○○路與東安路路口處為警盤查，
    在有偵查犯罪職權之機關或個人發覺其犯罪前，自動向彰化
    縣警察局員林分局莒光派出所警員莊櫻濱等人自首其上開施
    用第一級毒品犯行，並主動交付其所有供其施用海洛因所用
    如附表所示之物，此有彰化縣警察局員林分局莒光派出所97
    年7 月23日第1 次偵訊筆錄、彰化縣警察局員林分局扣押筆
    錄、本院電話洽辦公務紀錄單各1 份附卷可稽（見偵卷第5
    、9 頁、本院卷），足認被告確係在警員未發現有確切之根
    據得為合理懷疑其有本案犯行前，即主動供述其施用第一級
    毒品海洛因，自係符合自首之要件無誤。
  (三)綜上，本件事證明確，被告犯行洵堪認定，應依法論科。
四、按海洛因為毒品危害防制條例第2 條第2 項第1 款所規定之
    第一級毒品，被告施用海洛因之行為，核係犯毒品危害防制
    條例第10條第1 項施用第一級毒品罪。被告為供施用而持有
    該毒品之低度行為，應為施用之高度行為所吸收，不另論罪
    。被告前因竊盜及搶奪案件，經本院以95年度訴字第1521號
    判決處有期徒刑3 月、7 月確定；又因搶奪及施用毒品案件
    ，經臺灣高等法院臺中分院以95年度上訴字第1363號、96年
    度上訴字第73號判決分別處有期徒刑1 年2 月、7 月、3 月
    確定；上開5 案經送監執行，嗣經減刑並定應執行刑，於96
    年12月22日縮短刑期期滿執行完畢，有臺灣高等法院被告前
    案紀錄表可稽，被告於有期徒刑執行完畢後5 年內又故意再
    犯本案之罪，為累犯，應依刑法第47條第1 項規定，加重其
    刑。被告對有偵查犯罪職權之機關或個人未發覺之本案施用
    毒品犯行之罪，自首而接受裁判，已如前述，爰依刑法第62
    條前段規定，減輕其刑，並依法先加後減之。爰審酌被告曾
    因施用毒品經送觀察、勒戒，仍未知警惕，再犯本案之罪，
    足見其雖經觀察、勒戒之治療程序，仍未徹底戒除惡習遠離
    毒害，顯未能善體國家設置觀察、勒戒機構，協助毒品施用
    者戒除毒害之良法美意，惟念及施用毒品本質上係戕害自身
    健康之行為，尚未嚴重破壞社會秩序或侵害他人權益，暨其
    犯罪之動機、目的、所生危害及犯罪後坦承犯行態度良好等
    一切情狀，量處如主文所示之刑，以示懲儆。扣案如附表所
    示之物，係被告所有供其為本案施用第一級毒品犯行所用之
    物，業據被告供述明確（見偵卷第5 頁、本院97年10月29日
    審判筆錄），爰依刑法第38條第1 項第2 款規定宣告沒收。
據上論斷，應依刑事訴訟法第273 條之1 第1 項、第299 條第1
項前段，毒品危害防制條例第10條第1 項，刑法第11條前段、第
47條第1 項、第62條前段、第38條第1 項第2款，判決如主文。
本案經檢察官蔡曉崙到庭執行職務。
中    華    民    國    97    年    11    月    11    日
                  刑事第三庭  法  官  楊舒嵐
以上正本證明與原本無異。
如不服本判決，應於判決送達後10日內，向本院提出上訴書狀，
上訴書狀應「敘述具體上訴理由」，並按他造當事人之人數附繕
本。「切勿逕送上級法院」。
中    華    民    國    97    年    11    月    12    日
                              書記官  張木松
附表：
編號一、注射針筒壹支。
編號二、注射用食鹽水壹瓶。
附錄論罪科刑法條：
毒品危害防制條例第10條第1 項
施用第一級毒品者，處 6 月以上 5 年以下有期徒刑。


司法院資訊處製作；財團法人民間司法改革基金會備份。
